臺灣高雄地方法院刑事判決　　　　　　　　　　　　九十三年度訴字第一八九二號
　　公　訴　人　臺灣高雄地方法院檢察署檢察官
　　被　　　告　乙○○
右列被告因違反毒品危害防制條例案件，經檢察官提起公訴（九十三年度毒偵字第二
五五三、二六七二號），嗣因被告於準備程序就被訴事實為有罪之陳述，經受命法官
告知簡式審判程序意旨，並聽取公訴人及被告之意見後，經合議庭裁定由受命法官獨
任改依簡式審判程序審理，判決如左：
    主  文
乙○○連續施用第一級毒品，累犯，處有期徒刑壹年，扣案之注射針筒壹支沒收銷燬
之；又連續施用第二級毒品，累犯，處有期徒刑捌月，扣案之吸食器壹個沒收銷燬之
。應執行有期徒刑壹年柒月，扣案之注射針筒壹支、吸食器壹個，均沒收銷燬之。
    事  實
一、乙○○前因偽造文書案件，經本院於民國八十九年四月二十五日以八十九年度
    易字第五六五號判處有期徒刑八月，於八十九年五月二十八日確定。又因贓物
    案件，經本院於八十九年九月三十日以八十九年度易字第三六四六號判處有期徒
    刑五月確定。前開經本院八十九年度聲字第三一○四號裁定定應執行有期徒
    刑一年，於八十九年九月一日入監執行。復因竊盜案件，經本院於九十年十月
    十六日以九十年度易字第二六六七號判處有期徒刑一年確定，並於前揭一年有期
    徒刑之後接續執行，嗣經假釋出監付保護管束，於九十二年二月十五日保護管束
    期滿，以已執行論。
二、乙○○於八十八年間因施用毒品案件，經臺灣台南地方法院裁定送觀察、勒戒後
    ，認有繼續施用毒品之傾向，再經該院以八十八年度毒聲字第三六二七號裁定令
    入強制戒治處所施以強制戒治，於入所戒治期間經評定為合格，該院復以八十九
    年度毒聲字第一二九三裁定停止戒治，所餘戒治期間，付保護管束，嗣又經該院
    以八十九年度毒聲字第三一四六號裁定撤銷停止強制戒治，再入所執行強制戒治
    ，於九十年十一月七日強制戒治期滿，且經臺灣台南地方法院檢察署檢察官於九
    十年十一月十九日以九十年度戒毒偵字第五五六號為不起訴處分確定。再因毒品
    案件，經本院以九十二年度毒聲字第四○九六號裁定令入強制戒治處所施以強制
    戒治，入所執行強制戒治後，因毒品危害防制條例修正，於九十三年一月九日釋
    放出監；且經起訴，經臺灣高等法院高雄分院於九十三年三月十八日以九十三年
    度上訴字第二二號分別判處有期徒刑十月、三月，應執行有期徒刑一年確定。
三、詎乙○○猶不知悔改，於上開強制戒治執行完畢釋放後之五年內，竟基於施用第
    一級毒品海洛因之概括犯意，自九十三年四月三十日某時起至九十三年五月二十
    日某時止，在其位於高雄縣旗山鎮○○里○○○街二八號住處內，連續以將海洛
    因摻水置於針筒內注射之方式，施用第一級毒品海洛因多次，約兩天施用一次。
    另基於施用第二級毒品甲基安非他命之概括犯意，於九十三年四月二十八日某時
    起至九十三年五月二十日某時止，在其前開住處內，連續以將安非他命置於吸食
    器內點燃吸食煙氣之方式，施用第二級毒品安非他命多次，約兩天施用一次。嗣
    於九十三年五月十八日十七時許在高雄縣旗山鎮○○○街二三號內為警查獲，扣
    得吸食器一個，並採集尿液檢驗，呈海洛因及甲基安非他命陽性反應；再於九十
    三年五月二十一日十時十分在高雄縣旗山鎮○○路麥當勞前為警查獲，扣得注射
    針筒一支，並採集尿液檢驗，呈海洛因及安非他命陽性反應，始知上情。
四、案經高雄縣警察局旗山分局移送臺灣高雄地方法院檢察署檢察官偵查起訴。
    理  由
壹、程序方面：
    按本件被告乙○○所犯係死刑、無期徒刑、最輕本刑為三年以上有期徒刑以外之
    罪，其於準備程序就前揭被訴事實為有罪之陳述，經受命法官告知簡式審判程序
    之旨，並聽取其與公訴人之意見後，本院認無不得或不宜改依簡式審判程序進行
    之處，爰依刑事訴訟法第二百七十三條之一第一項、第二百八十四條之一，裁定
    本件由受命法官獨任進行簡式審判程序，合先敘明。
貳、實體方面：
一、右揭事實，業據被告於本院調查、審理時坦承不諱。且查：
  (一)被告於八十八年間因施用毒品案件，經臺灣台南地方法院裁定送觀察、勒戒後，
    認有繼續施用毒品之傾向，再經該院以八十八年度毒聲字第三六二七號裁定令入
    強制戒治處所施以強制戒治，於入所戒治期間經評定為合格，該院復以八十九年
    度毒聲字第一二九三裁定停止戒治，所餘戒治期間，付保護管束，嗣又經該院以
    八十九年度毒聲字第三一四六號裁定撤銷停止強制戒治，再入所執行強制戒治，
    於九十年十一月七日強制戒治期滿，且經臺灣台南地方法院檢察署檢察官於九十
    年十一月十九日以九十年度戒毒偵字第五五六號為不起訴處分確定。再因毒品案
    件，經本院以九十二年度毒聲字第四○九六號裁定令入強制戒治處所施以強制戒
    治，入所執行強制戒治後，因毒品危害防制條例修正，於九十三年一月九日釋放
    出監；且經起訴，經臺灣高等法院高雄分院於九十三年三月十八日以九十三年度
    上訴字第二二號分別判處有期徒刑十月、三月，應執行有期徒刑一年確定之事實
    ，有本院被告院內索引卡紀錄表、臺灣高等法院被告全國前案紀錄表及臺灣高雄
    地方法院檢察署刑案資料查註紀錄表各乙份在卷可按。是被告於涉本案之前，業
    曾二犯施用毒品罪，並於強制戒治執行完畢後釋放，且經檢察官為不起訴處分確
    定。
  (二)次查，經將被告於九十三年五月十八日十七時為警查獲後採集之尿液送驗結果，
    係呈嗎啡及甲基安非他命陽性反應，此有高雄縣政府警察局旗山分局毒品危害防
    制條例案件嫌犯代號與真實姓名對照表、高雄縣政府衛生局九十三年五月二十四
    日煙毒尿液檢驗成績書、高雄醫學大學附設中和紀念醫院九十三年八月十七日0
    000000號濫用藥物尿液檢驗報告各一份（見九十三年度毒偵字第二五五三
    號卷第九至十頁、本院卷）在卷可稽；再將九十三年六月二十一日十時十分為警
    查獲後自被告採集之尿液送驗結果，亦呈嗎啡及甲基安非他命陽性反應，此有高
    雄縣政府警察局旗山分局毒品危害防制條例嫌疑人尿液對照表、高雄縣政府衛生
    局九十三年四月五日煙毒尿液檢驗成績書、高雄醫學大學附設中和紀念醫院九十
    三年八月十七日0000000號濫用藥物尿液檢驗報告各一份（見九十三年度
    毒偵字第二六七二號卷第四至五頁、本院卷）附卷可參。又查：
  1.次按尿液檢驗結果之正確性受到諸多因素之影響，如檢體簽收、處理、分析、文
    件處理及各檢體驗單位所訂定之ＣＵＴＯＦＦＶＡ－ＬＵＥ（或閾值）不同等，
    均會影響到最後結果之判讀，目前尿液中煙毒之檢驗方法分述如下：一般實驗室
    接到尿液煙毒檢驗申請時，第一步驟為利用免疫分析法做初步篩檢，如篩檢濃度
    小於ＣＵＴＯＦＦＶＡ－ＬＵＥ即判讀為陰性反應；如篩檢濃度大於ＣＵＴＯＦ
    ＦＶＡ－ＬＵＥ，則必須進一步做確認試驗，確認試驗方法之原理須異於篩檢方
    法之原理，確認試驗方法目前國內常用的方法計有免疫學分析法、ＴＯＸＩ－Ｌ
    ＡＢ（毒物層析法）、ＧＣ（氣體色層分析法）、ＧＣ／ＭＳ（氣相層析質譜儀
    分析法），依各實驗單位設備不同，選用方法而有不同，其精密度依次為ＧＣ／
    ＭＳ優於ＧＣ優於ＴＯＸＩ－ＬＡＢ，此有高雄醫學大學附設中和紀念醫院八十
    三年六月十四日函覆台灣高雄地方法院八十三年五月九日高仁刑公股字第九六八
    ０號函可考。
  2.又所謂「氣相層析質譜儀分析法」包括「氣相層析儀」及「質譜儀」二部分，在
    「氣相層析儀」部分，其方法為將物質氣化後，再經分析管分離，由於各種物質
    之沸點及對管柱之吸附力不同，在經過檢測器（ｄｅｔｅｃｔｏｒ）測定後，表
    現出不同的滯留時間（ｒｅｔｅｎｓｉｏｎｔｉｍｅ），利用滯留時間來判定是
    何種物質；而「質譜儀」部分為檢測器，能將物質撞擊成碎片，記錄其質譜圖，
    因每個化合物之鍵結能力不同，故不同之物質會有其特定之質譜圖，因此在物質
    之判斷上有若指紋鑑定，因此，理論上如果扣除人為因素（例如檢體之間的污染
    ）不與列計者，氣象層析質譜儀之精確度接近百分之百，復有行政院退輔會榮民
    總醫院八十三年三月三日函覆澎湖地方法院（八三）北總內字第一八五號函堪以
    佐證。且台北榮民總醫院亦認為「若以氣相層析質譜儀（ＧＣ／ＭＳ）作藥物及
    其代謝產物之定性及定量分析，幾乎不會有偽陽性反應產生」，此經該院八十三
    年四月七日以八三北總內字第三○五九號函示明確。
  3.施用第一級毒品海洛因部分：
  (1)按海洛因施用入人體後水解還原成嗎啡，再循嗎啡之代謝方式排出體外，業據行
    政院衛生署藥物食品檢驗局七十三藥檢壹字第○三○二二一號函說明綦詳，且依
    醫學臨床實驗及根據英國藥學會出版ＩｓｏｌａｔｉｏｎａｎｄＩｎｄｅｎｔｉ
    ｆｉｃａｔｉｏｎｏｆＤｒｕｇｓ乙書第二九三頁載明：海洛因經注射入人體後
    ，在體內迅速水解成６ＭｏｎｏａｃｅｔｙＩｍｏｒｐｈｉｎｅ，再緩緩繼續水
    解成嗎啡，然後再循嗎啡之代謝方式排出，同書第四三一至四三二頁並載有：嗎
    啡經注射入人體後，約百分之五十以上於八小時內自尿中排出，至二十四小時排
    出約百分之九十，但四十八小時後仍有微量可檢出等語。
  (2)揆諸前揭說明，本件被告於九十三年五月十八日十七時、九十三年五月二十一日
    十時十分先後二次為警查獲後採集之尿液，經以免疫學分析法及氣相層析質譜儀
    分析法交互檢驗，檢出被告尿液含有嗎啡陽性反應，足認被告確實曾於九十三年
    五月十八日十七時、九十三年五月二十一日十時十分回溯四十八小時內某時許（
    不含公權力拘束自由時間）各有施用第一級毒品海洛因之事實。
  (3)基上，核諸被告自承於九十三年五月十八日、九十三年五月二十一日前一日各均
    有施用第一級毒品海洛因等語，足見被告自白核與事實相符，而堪予採信。此外
    ，又有被告於九十三年五月二十一日為警查獲時扣案之注射針筒一支可資佐證，
    且經被告自承為其所有，供其自己施用海洛因之用；又經送驗結果，含有第一級
    毒品海洛因陽性反應，則其中殘留有第一級毒品海洛因無訛，此有高雄醫學大學
    中和紀念醫院九十三年八月十日九三○八二七號檢驗報告一份（見本院卷）在卷
    可稽，益見被告確有施用第一級毒品海洛因無誤。是以，被告有在前揭犯罪時間
    連續施用第一級毒品海洛因之行為，堪予認定。
  4.施用第二級毒品安非他命部分：
  (1)甲基安非他命經口服投與後，約百分之七十於二十四小時內可自尿液中排出，而
    尿液內含甲基安非他命成分之檢出，與投與安非他命的量、個人體質、檢驗儀器
    之精密度有關，通常採尿化驗是否呈陽性反應，應以投與後二十四小時內所採者
    為宜，此有行政院衛生署藥物食品檢驗局（八○）藥檢壹字第四五二九號函可查
    。但甲基安非他命經口服投與後，仍有約百分之九十於九十六小時內自尿中排出
    ，惟由於目前國內尿液中甲基安非他命之檢驗僅為鑑定是否呈陽性反應，尚未定
    其含量，且甲基安非他命之成分檢出與其投與方式、投與量、個人體質、採尿時
    間與檢測儀器之精密度等多因素有關，因此僅憑尿液中呈安非他命陽性反應，並
    無法確實推算吸時時間距採集時間之長短，然最長可能不會超過四日，此亦經行
    政院衛生署藥物食品檢驗局八十一年二月八日（八一）藥檢壹字第○○一一五六
    號函示明確。
  (2)揆諸前揭說明，本件被告於九十三年五月十八日十七時及九十三年五月二十一日
    十時十分為警查獲後採集之尿液，經以免疫學分析法及氣相層析質譜儀分析法交
    互檢驗，檢出被告尿液含有甲基安非他命陽性反應，檢出被告尿液含有甲基安非
    他命陽性反應，足認被告確實曾於九十三年五月十八日十七時及九十三年五月二
    十一日十時十分回溯四十八小時內某時許各有施用第二級毒品甲基安非他命之事
    實。
  (3)基上，核諸被告自承於九十三年五月十八日及九十三年五月二十一日前一日均有
    施用第二級毒品安非他命等語，足見被告自白核與事實相符，而堪予採信。再者
    ，復有被告於九十三年五月十八日為警查獲時扣案之吸食器一個可資佐證，且經
    被告自承為其所有，供其自己施用安非他命之用；又經送驗結果，含有第二級毒
    品甲基安非他命陽性反應，則其中殘留有第二級毒品甲基安非他命無訛，此有高
    雄醫學大學中和紀念醫院九十三年八月十日九三○八一三號檢驗報告一份（見本
    院卷）在卷可稽，益見被告確有施用第二級毒品安非他命無誤。是以，被告有在
    前揭犯罪時間連續施用第二級毒品安非他命之行為，亦堪認定。
  (三)綜上所述，被告前曾二犯施用毒品，於強制戒治執行完畢釋放後之五年內，再犯
    本件施用第一級毒品海洛因及第二級毒品安非他命犯行。本件事證應屬明確，其
    犯行應堪認定。
二、按海洛因及安非他命分屬毒品危害防制條例第二條第二項第一款所規定之第一級
    毒品及同條項第二款所規定之第二級毒品。核被告所為，係犯毒品危害防制條例
    第十條第一項施用第一級毒品罪及同條第二項施用第二級毒品罪。被告持有毒品
    ，復進而施用，其持有毒品之低度行為，為施用毒品之高度行為所吸收，不另論
    罪。被告多次施用第一級毒品及第二級毒品之犯行，時間緊接，所犯構成要件相
    同，顯係各基於概括犯意為之，為連續犯，依刑法第五十六條規定，各以一罪論
  ，並各加重其刑。又被告所犯上開施用第一級毒品罪及施用第二級毒品罪間，犯
    意各別，罪名不同，應分論併罰之。查被告前因偽造文書案件，經本院於八十
    九年四月二十五日以八十九年度易字第五六五號判處有期徒刑八月，於八十九年
    五月二十八日確定。又因贓物案件，經本院於八十九年九月三十日以八十九年
    度易字第三六四六號判處有期徒刑五月確定。前開經本院八十九年度聲字第
    三一○四號裁定定應執行有期徒刑一年，於八十九年九月一日入監執行。復因
    竊盜案件，經本院於九十年十月十六日以九十年度易字第二六六七號判處有期徒
    刑一年確定，並於前揭一年有期徒刑之後接續執行，嗣經假釋出監付保護管束，
    於九十二年二月十五日保護管束期滿，以已執行論，有本院被告院內索引卡紀錄
    表、臺灣高等法院被告全國前案紀錄表及臺灣高雄地方法院檢察署刑案資料查註
    紀錄表各乙份在卷可按。是被告受有期徒刑執行完畢，於五年以內再犯本件最重
    本刑為有期徒刑以上之罪，為累犯，應依刑法第四十七條之規定，加重其刑。故
    就其施用第一級毒品及第二級毒品部分，應分別依法遞加重之。
三、本院審酌被告施用毒品，足以戕害其身心，滋生其他犯罪，惡化治安，嚴重損及
    公益，且被告前曾犯施用毒品案件，而經強制戒治期滿及不起訴處分確定，再犯
    施用毒品案件，經判決確定，有本院被告院內索引卡紀錄表、臺灣高等法院被告
    全國前案紀錄表及臺灣高雄地方法院檢察署刑案資料查註紀錄表各乙份在卷可按
    ，如前所述，竟再為本件施用毒品犯行，顯見其不思悔改，自制力亦顯不佳；惟
    施用毒品行為於本質上係屬自我戕害行為，反社會性之程度應屬較低，且犯罪後
    坦承犯行等一切情狀，酌情量處如主文所示之刑，以資懲儆。又扣案之注射針筒
    一支、吸食器一個，其上各殘留有第一級毒品海洛因、第二級毒品安非他命，已
    於前述，衡情注射針筒一支、吸食器一個與其上各殘留之第一級毒品海洛因、第
    二級毒品安非他命間已難剝離，自應整體各視之為第一級毒品海洛因、第二級毒
    品安非他命，而應依毒品危害防制條例第十八條第一項前段，均予以宣告沒收銷
    燬之。
據上論斷，應依刑事訴訟法第二百七十三條之一第一項、第二百八十四條之一、第二
百九十九條第一項前段，毒品危害防制條例第十條第一項、第二項、第十八條第一項
前段，刑法第十一條、第五十六條、第四十七條、第五十一條第五款，判決如主文。
本案經檢察官甲○○到庭執行職務。
中      華      民      國     九十三     年      九     月     十七    日
                                   臺灣高雄地方法院刑事第七庭
                                           法  官  洪  乙  心
右正本證明與原本無異。
如不服本判決，應於判決送達後十日內，向本院提出上訴狀。
                                           書記官  沈      蘊
中    華    民    國      九十三      年      九      月    二十一      日
